【裁判字號】    90,台上,2141
【裁判日期】    900412
【裁判案由】    脫逃
【裁判全文】
最高法院刑事判決                                九十年度台上字第二一四一號
    上  訴  人  甲○○
    選任辯護人  林詮勝律師
右上訴人因脫逃案件，不服台灣高等法院中華民國八十七年十月二十七日第二審判決
（八十七年度上訴字第四三○二號，起訴案號：台灣士林地方法院檢察署八十七年度
偵字第四六七四號），提起上訴，本院判決如左：
    主  文
上訴駁回。
    理  由
按刑事訴訟法第三百七十七條規定：上訴於第三審法院，非以判決違背法令為理由，
不得為之。是提起第三審上訴，應以原判決違背法令為理由，係屬法定要件，且必須
依據卷內資料為具體之指摘，並足據以辨認原判決已具備違背法令之形式，始屬相當
。如果上訴理由狀未依據卷內訴訟資料，具體指摘原判決不適用何種法則或如何適用
不當，或所指摘原判決違法情事，顯與法律規定得為第三審上訴理由之違法情形，不
相適合時，均應認其上訴為違背法律上之程式，予以駁回。本件原判決依憑上訴人甲
○○、共同被告楊裕平之部分自白、證人夏建國、黃清賢、陳致央及張家琪之證詞暨
照片等證據資料，資以認定上訴人有公務員假借職務上之機會，便利依法逮捕之人脫
逃之犯行，因而維持第一審論處上訴人罪刑，已詳所憑證據與認定之理由，而以上
訴人所辯不知楊裕平有脫逃之意，亦無便利脫逃之犯意與舉動云云，不足採信，已於
理由內指駁綦詳，經核所為論均與卷內證據資料相符，從形式上觀察，並無違背法
令之情形存在。上訴人上訴意旨略以：（一）楊裕平、陳致央及張家琪均未證稱上訴
人有不讓法警帶走楊裕平、經解釋仍執意不肯讓法警帶走、不肯到台灣士林地方法院
檢察署求證拘票之合法性及站於門口阻礙法警進入屋內之情形，第一審判決卻認楊裕
平、陳致央及張家琪有此證言，互核相符，原審認無再傳訊楊裕平、陳致央及張家琪
查證必要，然仍引用第一審判決上揭理由，顯有調查未盡及認定事實不依證據、不適
用法則之違法。（二）上訴人僅供承曾聽說楊裕平到家中詢問如何延緩執行一事，未
自白知悉楊裕平聲請延緩執行及遭法警拘提之原委，原判決推測上訴人知悉楊裕平聲
請延緩執行及遭法警拘提之原委，屬證據上理由矛盾之違法。（三）原判決對於陳致
央、張家琪有關上訴人為何表示大家一起至派出所之原因、當時法警與上訴人站立之
位置、上訴人有無阻礙法警進入屋內、法警與張家琪打電話查證經過等有利上訴人之
證言與證據，未予採信，亦未說明不採信之理由，有判決不備理由之違法云云。惟查
：證據之取捨及犯罪事實之認定，乃事實審法院之職權，且法院憑以認定犯罪事實之
證據，並不以直接證據為限，即綜合各種間接證據，本於推理作用，為其認定犯罪事
實之基礎，如不違背經驗法則與論理法則，即不得指為違法，而據為上訴第三審之理
由。原判決認定楊裕平脫逃，固記載其所憑證據及理由為「楊裕平除辯稱自己尚非依
法逮捕之人外，對於其被依法逮捕時趁隙脫逃部分供承不諱，核與證人張家琪及陳致
央、夏建國及黃清賢證述情節相符」，但非依楊裕平、陳致央及張家琪相符之證詞為
認定上訴人犯罪之憑據，顯無上訴意旨所謂認定事實不依證據之違法情形存在。又原
判決已說明楊裕平、陳致央及張家琪業經檢察官及第一審法院詳予訊問在卷，無再重
複傳訊之必要，即無調查未盡之違法。再原判決綜核各種證據，認定上訴人有前揭犯
行，已依卷內資料詳予指駁、說明，雖未於判決理由中記載楊裕平、陳致央及張家琪
有利於上訴人之證詞不予採信，而有微疵，但此於判決之結果顯無影響，依刑事訴訟
法第三百八十條規定，仍不得據為合法之第三審上訴理由。上訴意旨徒就原判決已明
白說明之事項或屬原審採證認事職權之行使，任意指摘為調查未盡、認定事實不依證
據、不適用法則、理由矛盾或不備，難認為適法之第三審上訴理由。應認本件上訴為
違背法律上之程式，予以駁回。
據上論結，應依刑事訴訟法第三百九十五條前段，判決如主文。
中      華      民      國     九十     年      四      月     十二     日
                              最高法院刑事第三庭
                                  審判長法官  陳  錫  奎
                                        法官  劉  敬  一
                                        法官  洪  清  江
                                        法官  李  伯  道
                                        法官  呂  丹  玉
      右正本證明與原本無異
                                              書  記  官
中      華      民      國     九十     年      四      月     二十     日


司法院資訊處製作；財團法人民間司法改革基金會備份。
